【裁判字號】    97,易,786
【裁判日期】    970414
【裁判案由】    詐欺
【裁判全文】
臺灣板橋地方法院刑事判決               97年度易字第786號
聲  請  人  臺灣板橋地方法院檢察署檢察官
被      告  甲○○
上列被告因詐欺案件，經檢察官聲請簡易判決處刑（95年度調偵
字第211 號），本院認為不得以簡易判決處刑，並依簡式審判程
序審理，判決如后：
    主  文
甲○○連續意圖為自己不法之所有，以詐術使人將本人之物交付
，處有期徒刑捌月。
    事  實
一、甲○○基於意圖為自己不法所有之概括犯意，以「謝淨彥」
    之假名，先於民國94年4 月間，在臺北縣板橋市○○街71巷
    6 號4 樓之黃智水住處，向黃智水詐稱可幫其投資珠寶生意
    云云，致黃智水陷於錯誤，將新臺幣（下同）8 萬元交付予
    甲○○，供甲○○代為投資珠寶生意；甲○○復於94年5 月
    間，在臺北縣板橋市○○街71巷6 號4 樓之乙○○（即黃智
    水之子）住處，向乙○○詐稱可雇用其為員工，並可幫其投
    資證券、期貨云云，致乙○○陷於錯誤，將信用卡刷卡所買
    得價格為16萬元之黃金交予甲○○，並以信用卡辦理貸款所
    得之85萬元，於扣除代辦費用6 萬元後，將餘額79萬元交付
    予甲○○，供甲○○代為上開投資。詎甲○○向黃智水、乙
    ○○詐得前揭財物後，並未代為投資，且避不見面，黃智水
    、乙○○始知受騙。
二、案經被害人乙○○訴由臺灣板橋地方法院檢察署檢察官偵查
    後聲請簡易判決處刑，嗣由本院改依通常程序審理，本院於
    準備程序進行中，甲○○就被訴事實為有罪之陳述，經告知
    甲○○簡式審判程序之旨，並聽取當事人之意見後，裁定進
    行簡式審判程序。
    理  由
一、上揭事實，業據被告甲○○於偵查及本院審理時坦承不諱，
    核與告訴人乙○○於本院審理時所指訴之情節相符，並有被
    告所書立之自白書（見94年度他字第5808號偵查卷第29頁證
    物袋），及告訴人乙○○所提之客戶消費明細表、信用貸款
    清償證明書、查詢結果表、萬泰商業銀行自行提款交易查詢
    表（見95年度簡字第4120號案第55頁證物袋）附卷可憑。是
    本件事證明確，被告犯行堪以認定，應予依法論處。
二、按法律變更之比較適用，比較時應就罪刑有關之共犯、未遂
    犯、想像競合犯、牽連犯、連續犯、結合犯，以及累犯加重
    、自首減輕暨其他法定加減（如身分加減）與加減例等一切
    情形，綜其全部罪刑之結果而為比較；且就比較之結果，須
    為整體之適用，不能割裂分別適用各該有利於行為人之法律
    ，此即法律變更之比較適用所應遵守之「罪刑綜合比較原則
    」及「擇用整體性原則」（參照最高法院24年上字第4634號
    判例、同院27年上字第2615號判例，及最高法院95年第八次
    刑事庭會議決議）。刑法第33條業經修正，第56條則經刪除
    ，於94年2 月2 日經總統公布，並自95年7 月1 日起施行。
    經查：
  (一)關於罰金刑，刑法分則編各罪所定罰金刑之貨幣單位原為銀
    元，修正前刑法第33條第5 款規定：「罰金：1 元（銀元）
    以上。」，而依罰金罰鍰提高標準條例規定，就72年6 月26
    日前修正之刑法部分條文罰金數額提高2 至10倍，其後修正
    者則不提高倍數，並依現行法規所定貨幣單位折算新臺幣條
    例規定，以銀元1 元折算新臺幣3 元。修正後刑法第33條第
    5 款規定：「罰金：新臺幣1000元以上，以百元計算之。」
    ，刑法第33條第5 款所定罰金貨幣單位經修正為新臺幣後，
    刑法分則各罪所定罰金刑之貨幣單位亦應配合修正為新臺幣
    ，為使刑法分則編各罪所定罰金之最高數額與刑法修正前趨
    於一致，乃增訂刑法施行法第1 條之1 ：「中華民國94年1
    月7日刑法修正施行後，刑法分則編所定罰金之貨幣單位為
    新臺幣。94年1 月7 日刑法修正時，刑法分則編未修正之條
    文定有罰金者，自94年1 月7 日刑法修正施行後，就其所定
    數額提高為30倍。但72年6 月26日至94年1 月7 日新增或修
    正之條文，就其所定數額提高為3 倍。」。從而，刑法分則
    編各罪所定罰金刑之最高數額，於上開規定修正後並無不同
    ，惟修正後刑法第33條第5 款所定罰金刑最低數額，較之修
    正前提高，自以修正前刑法第33條第5 款規定有利於被告。
    本件經綜合觀察全部罪刑比較之結果，依修正後刑法第2 條
    第1 項前段規定，應適用95年7 月1 日修正條文施行前刑法
    第33條第5 款之規定。
  (二)刑法第56條連續犯規定經刪除後，基於概括犯意所為之數行
    為，自95年7 月1 日起已不再成立連續犯而得論以一罪，而
    應依具體行為之性質論罪，本件被告詐欺取財之犯罪行為均
    發生於修正條文施行之前，被告所為之各次行為，時間、地
    點、對象，各均獨立，依修正前刑法第56條之規定，論以連
    續犯之一罪，顯對被告較為有利。
  (三)另按，修正刑法係自95年7 月1 日起施行，在此之前，刑法
    分別編有關罰金刑之貨幣單位係銀元；且依刑法分則編應處
    罰金者，應適用罰金罰鍰提高標準條例第1 條、第4 條之規
    定，亦即應按各該具體條文制定或修正之先後，定其提高之
    倍數。惟刑法施行法增訂第1 條之1 ，於95年6 月14日經總
    統公布，並自同年7 月1 日起施行，該條規定：「中華民國
    九十四年一月七日刑法修正施行後，刑法分則編所定罰金之
    貨幣單位為新臺幣。九十四年一月七日刑法修正時，刑法分
    則編未修正之條文定有罰金者，自九十四年一月七日刑法修
    正施行後，就其所定數額提高為三十倍。但七十二年六月二
    十六日至九十四年一月七日新增或修正之條文，就其所定數
    額提高為三倍」，亦即自95年7 月1 日起，刑法分則編所定
    罰金之貨幣單位，由原來之銀元改為新臺幣；且94年1 月7
    日刑法修正時，刑法分則編未修正之條文定有罰金者，自95
    年7 月1 日起，有關罰金之數額提高為三十倍。揭櫫刑法施
    行法規範內容，本即包括規範刑法修正條文施行後所產生新
    舊法如何適用之問題，刑法施行法關於準據法有特別規定者
    ，自應優先於刑法總則第2 條規定而為適用，而刑法施行法
    第1 條之1 既增訂於刑法施行法之規範體系內，並非增訂於
    刑法總則編內，再參照刑法施行法第1 條之1 之立法理由，
    即修正條文說明亦謂「考量新修正之刑法施行後，不再適用
    『現行法規所定貨幣單位折算新臺幣條例』，為使罰金數額
    趨於一致，避免衍生新舊法比較適用問題，以緩和實務適用
    法律之衝擊，爰於不變動罰金數額之前提下，規定第二項如
    上」等語，依該條之立法目的，顯係基於解決新舊法比較適
    用所衍生問題而增訂該條規定以茲適用，則依體系解釋及目
    的解釋，刑法施行法第1 條之1 係新修正刑法第2 條之特別
    規定，而應優先適用（同此見解者，另參呂潮澤，「新修正
    刑法適用問題之探討」，收錄於法官協會雜誌第八卷第一期
    ，頁100） ，本件被告所犯刑法第339 條第1 項之詐欺罪，
    該罪有罰金刑之處罰，則本件逕適用刑法施行法第1 條之1
    之規定即可，毋庸依新修正刑法第2 條第1 項之規定，比較
    刑法施行法第1 條之1 及罰金罰鍰提高標準條例第1 條之規
    定何者有利於被告。
  (四)關於本件被告論罪科刑之部分，固適用修正前刑法第33條第
    5 款、第56條之規定，惟刑法施行法第1 條之1 規定之適用
    ，並非係適用刑法第2 條第1 項規定之結果，而未涉及法律
    變更之比較適用，故本件之法律適用並無悖於前揭判例意旨
    所揭示之「罪刑綜合比較原則」及「擇用整體性原則」。
三、核被告甲○○所為，係犯刑法第339 條第1 項之詐欺取財罪
    。又被告先後向黃智水、乙○○所為詐欺取財犯行，時間緊
    接，犯罪構成要件相同，顯係基於概括犯意反覆為之，應依
    95年7 月1 日修正條文施行前刑法第56條連續犯規定論以一
    罪，並加重其刑。爰審酌被告違背誠信，利用被害人投資心
    切之弱點，以謊稱代為投資之詐術騙取被害人金錢，顯乏尊
    重他人財產權益之觀念，漠視被害人之尊嚴及感受，應予非
    難，兼衡被告犯後已坦承不諱等態度，及其素行、所用手段
    、所生危害、所詐得之金額等一切情狀，量處如主文所示之
    刑，資為懲儆。至被告因本案經本院於95年12月11日通緝，
    而於97年3 月12日因涉嫌竊盜案件，經警當場查獲後始到案
    ，有本院95年12月11日95年板院輔刑士科緝字第1162號通緝
    書、臺北縣政府警察局瑞芳分局97年3 月12日北縣警瑞刑字
    第0970005486號刑事案件報告書在卷可稽，則被告係於中華
    民國九十六年罪犯減刑條例96年7 月16日施行前經通緝，而
    未於96年12月31日以前自動歸案接受審判，依該條例第5 條
    之規定，自不得依該條例減刑，併此敘明。
據上論斷，應依刑事訴訟法第452 條、第273 條之1 第1 項、第
299 條第1 項前段，刑法第339 條第1 項，95年7 月1 日修正條
文施行後刑法第2 條第1 項前段，95年7 月1 日修正條文施行前
刑法第56條，刑法施行法第1 條之1 ，判決如主文。
本案經檢察官林俊峰到庭執行職務。
中    華    民    國    97    年    4     月    14    日
                  刑事第十四庭  法  官  林海祥
上列正本證明與原本無異。
如不服本判決，應於判決送達後10日內敘明上訴理由，向本院提
出上訴狀（應附繕本），上訴於臺灣高等法院。
                                書記官  陳金鳳
中    華    民    國    97    年    4     月    15    日
附錄本案論罪科刑法條全文：
中華民國刑法第339條
（普通詐欺罪）
意圖為自己或第三人不法之所有，以詐術使人將本人或第三人之
物交付者，處5 年以下有期徒刑、拘役或科或併科1 千元以下罰
金。
以前項方法得財產上不法之利益或使第三人得之者，亦同。
前二項之未遂犯罰之。


司法院資訊處製作；財團法人民間司法改革基金會備份。
